臺灣桃園地方法院刑事判決　　　　　　　　　　　　九十一年度交易字第二五九號
　　公　訴　人　臺灣桃園地方法院檢察署檢察官
　　被　　　告　乙○○
右列被告因過失傷害案件，經檢察官提起公訴（九十一年度調偵字第一二０號），本
院判決如左：
    主  文
乙○○因過失傷害人，處有期徒刑月，如易科罰金，以參佰元折算壹日。
    事  實
一、乙○○於民國九十年八月二十五日八時五十五分，駕駛車號ＬＫ－五九九八號自
    用小客車，沿桃園縣大園鄉○○○路，由大園往桃園方向行駛，行經大園鄉○○○路○段埔心七四之二號基蛋傢俱（起訴書誤載為四七之二號）前交岔路口時，
    原應注意駕駛汽車行駛至交岔路口時，其行進應遵守燈光號誌之指示，且應注意
    車前狀況，並隨時採取必要之安全措施，以避免發生危險之情事，而該交叉路口
    上其行進方向之號誌為閃光黃燈，表示警告，車輛應減速接近，注意安全，小心
    通過，且當時天候晴，日間有自然光，道路乾燥無缺陷，無障礙物，視距良好，
    並無不能注意之情事，竟仍疏未注意，其於行經該交岔路口時仍未減速而以時速
    約三十公里左右之速度欲通過該交岔路口，適丙○○騎乘車號ＲＶＺ－四六八號
    機車，後載丁○○，自中正東路旁之小岔路駛出欲通過中正東路前往基蛋傢俱方
    向，其原亦應注意該交岔路口上其行進方向之號誌為閃光紅燈，其車應減速接近
    ，先停止於交岔路口前，禮讓幹道車優先通行後認為安全時，方得續行，竟於穿
    越中正東路時，亦疏未注意左右來車並禮讓幹道車優先通行，待安全時方為續行
    ，而貿然自該小岔路駛出欲橫越中正東路，乙○○忽見丙○○所騎乘之機車駛出
    ，煞車不及撞及該機車，且未即時煞停而採取必要之安全措施，致丙○○所騎乘
    之機車卡在其車頭左前方下，該機車遭其車往前推擠，刮地痕長達二十三公尺，
    丙○○、丁○○二人則因受撞均彈離機車，使丙○○受有右脛骨開放性骨折、右
    側骨盆骨折、顏面及四肢多處擦傷、右側肋骨骨折之傷害，丁○○受有右脛骨粉
    碎性骨折、脾臟裂傷、四肢多處擦傷之傷害。乙○○肇事後在未被發覺其為犯人
    前，向至現場處理之警員甲○○自首肇事而接受裁判。
二、案經丙○○、丁○○訴由桃園縣警察局大園分局報請臺灣桃園地方法院檢察署檢
    察官偵查起訴。
    理  由
一、訊據被告乙○○固坦承與告訴人丙○○、丁○○所騎乘之機車發生碰撞之情事,
    惟矢口否認有過失致傷之犯行，辯稱：伊斯時行駛在中正東路由大園往桃園方向
    之外側車道，是因屬支線道之告訴人機車忽然自伊車左後方出來，以該角度伊無
    法看到機車，且伊當時已幾近通過十字路口且快過人行道，機車忽然衝撞過來，
    即使減速亦無從注意告訴人之機車而避免該事故之發生云云。經查：
（一）按依道路交通標誌標線號誌設置規則第二百二十九條之規定：交岔路口未達設
      置行車管制號誌之標準，得於幹道設置閃光黃燈，於支道設置閃光紅燈，本件
      肇事之交岔路口，被告行駛之中正東路上號誌係閃光黃燈，而告訴人行駛之基
      蛋傢俱方向則為閃光紅燈乙節，業據證人即警員甲○○查證明確，並有報告乙
      紙、相關交岔路口之照片四幀附於本院卷內可稽，是堪認被告通過該交岔路口
      時，其行進方向之號誌為閃光黃燈，而告訴人行進方向（註：與被告垂直）之
      號誌則為閃光紅燈，被告係屬幹道車，告訴人應屬支線道車，合先敘明。
（二）被告雖辯稱：伊是已幾近通過十字路口且快過人行道之處，才與告訴人之機車
      碰撞，告訴人機車係忽自其左後方出來云云，惟查：
  １、依卷附道路交通事故調查報告表上警員所繪製之現場圖所載，告訴人之機車受
      撞後因卡在被告左前車頭下遭被告車向前推擠產生二十三公尺之刮地痕之該刮
      地痕起始點位置，係在該交岔路口中網狀線之「中間」位置（見偵卷第八頁）
      ，是被告辯稱伊係在快通過該十字路口之人行道附近與機車發生碰撞乙節，尚
      非可採。
  ２、依卷附事故現場照片所示（見偵卷第九頁、第十頁），該事故之二車最後停止
      情形，係被告車之左前車頭部位左前輪下方卡住告訴人機車後半部（機車車身
      是左側倒地），而被告車頭中間偏左部位之前保險桿上方則有明顯之撞擊凹痕
      ，足見被告係以車頭部位撞擊告訴人機車右側車身而肇事，準此，堪認二車發
      生碰撞前，告訴人之機車已在被告車前方，其行車動態應屬被告應注意之車前
      狀況。再依前述機車刮地痕之位置係在中正東路大園往桃園方向（即被告行進
      方向）之內側車道及外側車道中間，足見告訴人之機車已穿越中正東路踰半而
      至被告所行駛之外側車道；又參以被告供稱：斯時伊車前方及左方都無車子等
      語（見本院九十一年六月十一日訊問筆錄），而告訴人丙○○亦陳稱：斯時大
      園往桃園方向車子並沒有很多等語（見本院九十一年七月九日訊問筆錄），二
      人所述相符，堪認斯時被告車之前方或左方並無阻擋其視線之車輛，被告卻辯
      稱伊完全未看到告訴人之機車，足見其顯係因疏忽而未完全注意其車前狀況所
      致。
  ３、被告雖辯稱是告訴人機車忽自其左後方出來云云，惟據告訴人丁○○亦指述稱
      ：「我坐姐姐的車從田邊小路出來，先在基蛋家俱對面的紅綠燈號誌下等，後
      來我們往前騎時，我習慣上會幫姐姐看車，有先看到一台紅色的箱型車（自基
      蛋傢俱方向出來要右轉）要往桃園方向在交岔路口等，此時我就看到被告的車
      很快開過來，我有看到她頭低下去又抬起來，就撞到我們」等語（見本院九十
      一年七月九日訊問筆錄），則被告所辯是否實在已值堪疑。又苟如被告所述，
      其車斯時已幾乎通過該交岔路口而告訴人機車原係在其車之左後方，以告訴人
      之行進方向與被告車之行進方向係呈垂直之完全不同方向而論，告訴人之機車
      如原在被告車之左後方，自可逕從被告車之後方通過中正東路以抵達基蛋傢俱
      旁之巷子，實難想像告訴人之機車先斜向往桃園方向騎到被告車前而追撞被告
      之車，況告訴人之機車被撞倒地之刮地痕係產生在該交岔路口之網狀線中央（
      已如前述），是被告所辯顯與常情有違，自難遽採。
（三）按汽車駕駛人駕駛汽車應注意車前狀況，並隨時採取必要之安全措施；且行駛
      至交岔路口，應遵守燈光號誌之指示，道路交通安全規則第九十四條第三項、
      第一百零二條第一款定有明文；又依道路交通標誌標線號誌設置規則第二百十
      一條之規定，閃光黃燈表示「警告」，車輛應減速接近，注意安全，小心通過
      ；而依當時天候晴，日間有自然光，道路路面乾燥無缺陷，視距良好等情，並
      無不能注意之情事，被告行經該設置閃光黃燈之交岔路口，竟未減速接近，復
      未謹慎注意有無其他來車後，方始小心通過；另據被告供稱；在撞擊告訴人之
      機車後，伊因被突如其來的情形嚇到，車子是慢慢停下來，因伊發抖抽筋沒有
      辦法即時煞車煞住等語（見本院九十一年七月九日訊問筆錄），並佐以告訴人
      之機車遭撞擊後產生之刮地痕長達二十三公尺之情，足見被告顯未採取必要之
      應變措施，其有前開之過失至明。
（四）本件告訴人丙○○、丁○○二人因受撞均彈離機車，丙○○受有右脛骨開放性
      骨折、右側骨盆骨折、顏面及四肢多處擦傷、右側肋骨骨折之傷害，丁○○受
      有右脛骨粉碎性骨折、脾臟裂傷、四肢多處擦傷等傷害之事實，有其二人之診
      斷證明書共二紙附卷可佐，是其二人之傷害與被告之過失行為間顯有相當因果
      關係。
（五）依道路交通標誌標線號誌設置規則第二百十一條規定：閃光紅燈表示「停車再
      開」，車輛應減速接近，先停止於交岔路口前，讓幹道車優先通行後認為安全
      時，方得續行。本件告訴人丙○○雖稱：伊當時有看左右有無來車，確定二邊
      都沒有車才通過，伊沒有看到被告的車云云，惟對照坐於其機車後之告訴人丁○○陳稱：（問：妳看到被告的車時，被告離妳們多遠？）伊看到被告約「五
      、六秒後」被撞到等語之情，顯見告訴人丙○○稱其未看到被告之車，亦屬有
      疏未注意左右來車並禮讓幹道車優先通行之過失，苟其於駛入交岔路口內之時
      已注意及屬幹道車之被告車駛近並暫停禮讓，應亦可避免該事故之發生，詎其
      亦疏未注意因而肇事，其就本件事故之發生，自亦與有過失，惟被害人雖與有
      過失，仍不得因此相抵而解免被告之過失責任，附此敘明。
（六）縱上，本件事證已臻明確，被告犯行洵堪認定，應予依法論科。
二、核被告乙○○所為，係犯刑法第二百八十四條第一項前段之過失致傷罪。被告一
    過失行為，致告訴人丙○○、丁○○二人受傷，係一行為觸犯二罪名，為想像競
    合犯，應從一過失致傷罪處斷。被告於肇事後，警員前往現場處理尚不知何人為
    犯罪人之際，主動向警員坦承為肇事者，此業據證人即當時到場處理之警員甲○○結證屬實，其對於未發覺之罪自首而接受裁判，依刑法第六十二條前段自首之
    規定，減輕其刑。爰審酌被告並無前科，素行良好（此有臺灣高等法院被告全國
    前案紀錄表附卷可稽）、其過失之程度、其一行為肇致告訴人二人受傷、告訴人
    二人所受傷勢情形、告訴人亦與有過失、被告肇事後雖未與告訴人達成和解，惟
    告訴人二人之母葉素美陳稱要求之和解金額共新臺幣七十餘萬元，亦屬甚高，及
    被告之犯後態度尚稱良好等一切情狀，量處如主文所示之刑，並諭知易科罰金之
    折算標準。
據上論斷，應依刑事訴訟法第二百九十九條第一項前段，刑法第二百八十四條第一項
前段、第五十五條、第六十二條前段、第四十一條第一項前段，罰金罰鍰提高標準條
例第一條前段、第二條，判決如主文。
本案經檢察官魏雯祈到庭執行職務。
中      華        民        國      九十一    年    十二    月    四    日
                                        臺灣桃園地方法院交通法庭
                            法  官   林曉芳
右正本證明與原本無異。
如不服本判決，應於判決送達後十日內向本院提出上訴狀( 應附繕本 )，上訴於
臺灣高等法院。
                                                書記官   巫孟蓉
中      華        民        國      九十一    年    十二    月   十七   日
附論罪科刑依據之法條
中華民國刑法第二百八十四條
 (過失傷害罪)
因過失傷害人者，處六月以下有期徒刑、拘役或五百元以下罰金，致重傷
者，處一年以下有期徒刑、拘役或五百元以下罰金。
從事業務之人，因業務上之過失傷害人者，處一年以下有期徒刑、拘役或
一千元以下罰金，致重傷者，處三年以下有期徒刑、拘役或二千元以下罰
金。
